最高法院民事裁定　　　　　　　　　　111年度台上字第992號
上　訴　人　胡學龍
訴訟代理人　商桓朧律師
被 上訴 人　李君倩
　　　　　　李士朕

共　　　同
訴訟代理人　徐秀鳳律師
上列當事人間請求侵權行為損害賠償（所有權移轉登記等）事件
，上訴人對於中華民國110 年12月14日臺灣高等法院第二審更審
判決（110 年度重上更二字第78號），提起上訴，本院裁定如下
：
    主  文
上訴駁回。
第三審訴訟費用由上訴人負擔。
    理  由
按上訴第三審法院，非以原判決違背法令為理由，不得為之；又
判決不適用法規或適用不當者，為違背法令；且提起上訴，上訴
狀內應記載上訴理由，表明原判決所違背之法令及其具體內容，
暨依訴訟資料合於該違背法令之具體事實，其依民事訴訟法第46
9條之1規定提起上訴者，並應具體敘述為從事法之續造、確保裁
判之一致性或其他所涉及之法律見解具有原則上重要性之理由。
同法第467條、第468條、第470條第2項定有明文。是當事人提起
上訴，如依同法第469 條規定，以原判決有所列各款情形之當然
違背法令為理由時，其上訴狀或理由書應表明該判決有合於各該
條款規定情形之具體內容，及係依何訴訟資料合於該違背法令之
具體事實；如依同法第469條之1規定，以原判決有前條以外其他
不適用法規或適用不當為理由時，其上訴狀或理由書應表明該判
決所違背之法令條項，或有關司法院解釋或憲法法庭裁判字號，
或成文法以外之習慣或法理、法則等及其具體內容，暨係依何訴
訟資料合於該違背法令之具體事實，並具體敘述為從事法之續造
、確保裁判之一致性或其他所涉及之法律見解具有原則上重要性
之理由。上訴狀或理由書如未依上述方法表明，或其所表明者與
上開法條規定不合時，即難認為已合法表明上訴理由，其上訴自
非合法。本件上訴人對於原判決提起上訴，雖以該判決違背法令
為由，惟核其上訴理由狀所載內容，係就原審取捨證據、認定事
實、解釋契約、適用法律之職權行使，所論斷：上訴人提出之郵
政存簿儲金簿、銀行存簿、仲介費承諾書，均不能證明其於民國
74年4月3日，即新北市○○區○○段0000地號土地應有部分100/
30,000，及其上同區民生路2段232號6樓之25、之26 號房屋（下
稱系爭房屋，與土地合稱系爭房地）買賣時之資力狀況。依兩造
之不爭執事項，同意書、授權書及委託銷售契約書內容，及建築
改良物登記簿所載，亦不足證明系爭房地係由上訴人管理、使用
、處分。審酌上訴人與原審被上訴人蔡美智之關係，可見證人胡
學虎、陳正喜之證言，尚無從資為上訴人有利之認定。參諸上訴
人之陳述，系爭房地所有權狀由蔡美智保管，及系爭房地第二類
謄本、蔡美智銀行存摺明細等件，足徵蔡美智對該房地有管理、
處分權限，非僅為登記之名義人。據此，上訴人所提事證，不足
證明其與蔡美智就系爭房地成立借名登記契約。又上訴人與蔡美
智就系爭房屋未約定使用借貸期限，亦未能依借貸目的而定其期
限，該使用借貸關係業經蔡美智於105年3月15日終止，上訴人繼
續使用系爭房屋，係屬無權占有。從而，上訴人依民法第179 條
或類推適用民法第451條第2項規定，請求被上訴人辦理系爭房地
所有權移轉登記，為無理由，不應准許。被上訴人反訴分別依民
法第470條第2項、第767條第1項、第179 條規定，請求上訴人遷
出系爭房屋，及自105年3月16日起至交付該房屋之日止，按月給
付新臺幣5,950 元，為有理由，應予准許等情，指摘為不當，並
就原審已論斷或其他與判決結果無礙事項，泛言未論斷或論斷錯
誤，違反證據、經驗法則，而非表明依訴訟資料合於該違背法令
之具體事實，亦未具體敘述為從事法之續造、確保裁判之一致性
或其他所涉及之法律見解具有原則上重要性之理由，難認已合法
表明上訴理由。依首揭說明，應認其上訴為不合法。末查，原審
合法認定上訴人與蔡美智未就系爭房地成立借名登記契約，並說
明其餘攻防方法及證據，經斟酌後，不足以影響判決之結果，尚
非判決不備理由。又本院104年度台上字第1772號、第1914 號、
107年度台上字第2328號、108年度台上字第1437號判決意旨，各
係就與本件不同之事實或法律問題，而闡述其法律見解，上訴人
將之比附援引，不無誤會。均併此說明。
據上論結，本件上訴為不合法。依民事訴訟法第481條、第444條
第1項、第95條、第78條，裁定如主文。
中    華    民    國   111    年    4     月    7     日
                      最高法院民事第三庭
                          審判長法官  沈  方  維  
                                法官  張  競  文  
                                法官  陳  麗  芬  
                                法官  方  彬  彬  
                                法官  鍾  任  賜  
本件正本證明與原本無異
                                      書  記  官
中    華    民    國   111    年    4     月    19    日